【裁判字號】    92,易,414
【裁判日期】    920520
【裁判案由】    偽造有價證券
【裁判全文】
臺灣臺中地方法院刑事判決                          九十二年度易字第四一四號
    公  訴  人  臺灣臺中地方法院檢察署檢察官
    被      告  乙○○
                甲○○
右列被告等因行使偽造往來客票案件，經檢察官提起公訴（九十一年度偵字第一六三
五三號），暨臺灣臺南地方法院檢察署檢察官移
九號），本院判決如左：
    主  文
乙○○、甲○○共同連續行使偽造之往來客票，乙○○處有期徒刑伍月，甲○○處有
期徒刑肆月，如易科罰金，均以參佰元折算壹日。
    事  實
一、乙○○與甲○○在臺中縣烏日鄉○○路○段共同經營「西施檳榔攤」，明知交通
    部臺灣區○道○○○路局（下簡稱高公局）印製之聯結車回數票證每張新台幣（
    下同）六十一點七五元，而綽號「阿吉」之姓名年籍均不詳之成年男子，所攜往
    兜售之高公局聯結車回數票證係屬偽造。竟仍基於共同行使偽造往來客票之概括
    犯意聯絡，自民國九十年十一月間某日起，至九十一年四、五月某日止，以每張
    五十元至五十三元之價格，向綽號「阿吉」者購入後，再以每張五十五元之價格
    ，轉售給位於臺中市○○○○道、雲林縣斗南交流道及高雄市○○○○道等多處
    檳榔攤業者。嗣經營位於臺中市○○○○道之「山本檳榔攤」業者丙○○於向乙○○、甲○○以每張五十五元之價格，購得上開偽造聯結車回數票後，於九十一
    年五月一日再以每張五十八元之價格，出售六十張給駕駛車牌號碼ＸＲ─二六一
    號特營大貨車之賴金財；賴金財於九十一年五月八日十四時二十分許，駕駛前開
    大貨車，行經國道一號公路后里收費站南向處（臺中縣后里鄉轄），出示向丙○○所購買之聯結車回數票，經收費員丁○○發覺係偽造，報警循線查獲上情，並
    扣得賴金財所有偽造之聯結車回數票六十張。另經營位於雲林縣斗南交流道之「
    小丸子檳榔攤」業者李政憲於受乙○○、甲○○所託，以每張五十八元之價格，
    代售偽造之聯結車回數票給陳顯章，經陳顯章輾轉交付熊尚力使用；於九十一年
    五月八日六時三十五分許，熊尚力駕駛ＪＦ─Ｂ七二號曳引車，行經國道一號公
    路新市收費站北向第二車道處（臺南縣新市鄉轄），出示向李政憲所營「小丸子
    檳榔攤」聘僱員工黃美玲所購買之聯結車回數票，經收費員呂淑玲發覺係偽造，
    報警查獲，並扣得熊尚力所有偽造之聯結車回數票十八張。
二、案經內政部警政署國道公路警察局第三警察隊報請臺灣臺中地方法院檢察署檢察
    官偵查起訴暨移送併辦。
    理  由
一、訊據被告乙○○、甲○○固直承二人共營檳榔攤，於右開時地，向綽號「阿吉」
    者購買前開偽造之聯結車回數票證，再轉售予臺中市○○○○道、雲林縣斗南交
    流道及高雄市○○○○道等檳榔攤業者之事實不諱，惟均矢口否認有何行使偽造
    往來客票之犯行，辯稱：伊等不知道是偽造，且在購買前也都有使用過螢光檢驗
    並非偽造，而被告甲○○只有在被告乙○○生病時，曾有一、二次代送回數票證
    予檳榔攤業者，均不知情係偽造，至於「阿吉」所駕駛之車輛車牌號碼原係載明
    於檳榔攤內錢箱之紙條上，而該錢箱曾遭人行竊，致無法提供該車牌號碼以供查
    證云云。惟查，右開賴金財於九十一年五月八日十四時二十分許，遭后里收費站
    收費員丁○○察覺係偽造之聯結車回數票證，因遭警查獲，賴進財道出向丙○○
    所購，丙○○始陳述向被告二人所購；而熊尚力於同日六時三十五分許，遭新市
    收費站收費員呂淑玲察覺係偽造之聯結車回數證，因遭警查獲，熊尚力道出輾轉
    向劉恆榮、陳憲章、李政憲購買，李政憲供出係由被告二人寄放託售等情，業據
    證人賴金財、丁○○、丙○○、熊尚力、呂淑玲、劉恆榮、陳顯章、李政憲、黃
    美玲等人於警、偵訊及本院審理時證稱在卷。而將賴金財所提供之六十張聯結車
    回數票證、熊尚力所提供之十八張聯結車回數票證，均送請鑑定結果，認扣案之
    該等回數票證，依其等紙張、印刷、號碼等特性，判定確均為偽票等情，有永豐
    紙業股份有限公司九十一年六月六日永紙總字第一六三號、同年七月一日永紙總
    字第一七九號函文各乙份附卷可稽，均屬偽票無誤。況證人丙○○於檢察官偵訊
    時具結證稱：「九十年十一月間他（乙○○）自己到我中清路的檳榔攤賣給我，
    他說他是貨櫃司機，他說他是公司司機委託他賣回數票，一張賣我五十五元，我
    賣出去一張五十八元。他第一次賣我一百張，第二次也是於九十一年初，他又拿
    回數票來賣我，並帶儀器來教我怎麼辨識真假。我相信他，所以我認為是真的，
    我才向他買，他每次都拿五、六百張來賣，最多拿一、二千張來賣我，所以我會
    記下他的車牌號碼Ｍ九─七七三五、ＫＨ─五七三二號，他都開這兩部車來。我
    共向他買了二、三千張，我都賣出去了」、「我從客人那裡收回很多，他還有一
    個共犯珮菁，有傳簡訊給我」、「乙○○、甲○○都有去賣給我」等詞。證人陳
    憲章於檢察官偵訊時證稱：伊於九十一年五月三日因為公司要出車，財務尚未購
    買回數票回來，伊遂先向檳榔攤業者購買，因為先前檳榔攤業者就曾先推銷過，
    伊只有購買該次等詞；證人黃美玲證稱：伊只有出售陳憲章該次回數票，是某位
    臺號ＫＫ小姐即被告甲○○於九十一年五月二日表示，她先生跑車有剩餘回數票
    委託伊代售，剛好陳憲章要票，伊遂請被告甲○○拿票來，再請陳憲章過來拿票
    等詞。而販售回數票有固定地點及公定價格，眾所周知，在非固定地點購得顯低
    於票面價格之票證，購得偽票之風險甚大，此觀證人丙○○、陳憲章及黃美玲因
    多次或單次向被告二人購買偽造回數票證，因而特別記下其等使用車輛之車牌號
    碼，以資防範，並提供警方，始循線查獲被告二人，有車籍作業系統─查詢認可
    資料一紙在卷可參。反觀被告二人自九十年十一月間起，至九十一年四、五月某
    日止，均向綽號「阿吉」者購入大量偽造回數票證（被告乙○○供稱自九十年四
    、五月間開始，即向不詳姓名之貨車司機購買），竟均無法提供該人真實姓名年
    籍以供查證；雖其等舉證人陳琮棋到庭證稱確實有記載「阿吉」所屬車輛之車牌
    號碼，但該紙條遭遺失云云，惟證人陳琮棋證述伊只知道檳榔攤錢箱內確實有紙
    條記載一些車牌號碼，但實際記載何物亦不清楚等語，且其證稱檳榔攤內財物遭
    竊時，店內尚有另名員工葉時青在場，與被告二人供稱當時只有證人陳琮棋一人
    在場不同，況且，被告二人並未於檳榔攤內遭竊時迅速向警方報案，是否確有檳
    榔攤遭竊之事，非無可疑，縱有檳榔攤遭竊，是否有被告二人所指之「阿吉」駕
    駛車輛之車牌號碼，觀證人陳琮祺上開證詞，顯不能為有利於被告二人之認定。
    此外，被告又大量販售給位於臺中市、臺南縣及高雄市各該檳榔攤業者，遍佈臺
    灣省中南部，地點不固定，其等顯知悉上開票證均屬虛偽，而有大量販入並售出
    之舉，以分擔其等被查獲之風險。況且，扣案之偽造回數票編號數字較為模糊，
    浮印觸感與真票不同，英文字母Ｈ標示清晰度不同，紙質亦不同，業據證人呂淑
    玲、丁○○於警、偵訊及本院審理時證稱在卷，凡長期接觸回數票者對於上開明
    顯異同當知之甚稔。被告二人長期經營檳榔攤，據被告乙○○供述自九十年四、
    五月間起開始販售回數票，自九十年十一月間起開始向綽號「阿吉」者購買，截
    至案發為止，至少一年之時間，對於回數票真偽之辨識已有豐厚之經驗，自有相
    當程度之認識，且於出售與丙○○時，尚自行攜帶辨識真偽之儀器，當場示範操
    作，使丙○○信以為真而購入，顯見其等知悉向綽號「阿吉」者所購買之回數票
    證係屬偽票，仍以高於購買價格再行脫手出售牟利至明。而真偽票之辨識非僅一
    種，被告二人雖持螢光辨識機器欲證明所出售之回數票俱屬真實，然本案扣案之
    偽票有無庸使用儀器即可辨明之虛偽特徵，已如前述，即便被告以其等提供之螢
    光燈檢驗，扣案偽票之高工局局徽圖形亦與真票不同，業經證人丁○○於本院調
    查時具結證稱屬實，可見被告二人純以該高工局局徽之有無，作為辨識真偽之唯
    一憑據，要無可採。再依證人丙○○於檢察官偵訊時證稱被告二人均有拿票去販
    售，證人黃美玲證稱：是被告甲○○主動表示她先生跑車有剩餘回數票委託伊代
    售等情，加以被告乙○○均駕駛被告甲○○所有Ｍ九─七五三五號自用小客車前
    往各地兜售，被告二人係同居男女朋友關係，共同經營「山本檳榔攤」之販售冷
    飲、檳榔及回數票等業務，足見被告甲○○確實亦有長期參與被告乙○○販售偽
    造回數票證之行為。被告二人前開辯解均要無可採，本件事證業臻明確，被告等
    人犯行至堪認定。
二、核被告二人所為，均係犯刑法第二百零三條後段之行使偽造往來客票罪。又偽造
    刑法第二百零三條之船票車票客票而行使之，本含有詐欺性質，其詐欺行為不應
    另行論罪，附此敘明（最高法院著有四十五年度臺非字第一號判例參照）。被告
    二人彼此間有犯意聯絡與行為分擔，為共同正犯。被告二人先後多次犯行，時間
    緊接，手段相同，所犯構成要件復相同，顯係基於概括犯意反覆為之，均為連續
    犯，均依刑法第五十六條規定論以一罪，並均依法加重其刑。公訴人雖未及就移
    送併辦部分併同起訴，然此部分與已起訴事實具有連續犯之裁判上一罪關係，基
    於審判不可分法理，本院自得併予審理；又公訴人雖起訴認定被告二人自九十年
    四、五月間起開始有販售偽造聯結車回數票行為，然被告乙○○坦承其等自九十
    年四、五月間起，係向不詳姓名之司機購買，直至九十年十一月間開始始大量向
    綽號「阿吉」者購入，並轉售予證人丙○○等詞，而證人丙○○亦證稱自九十年
    十一月間開始向被告二人購買，證人黃美玲及丁德發等人均證稱僅於九十一年五
    月間向被告二人購買，而由證人丙○○、黃美玲再輾轉出售予證人賴金財、熊尚
    力之回數票始出現偽造之情，是依現有事證，並無法證明被告二人自九十年四、
    五月間起至同年十一月間止所出售之聯結車回數票係屬偽造，此部分行使偽造往
    來客票之犯罪不能證明，本應為無罪判決，惟基於審判不可分之法理，不另為上
    開判決之諭知。爰審酌被告二人素行、犯罪方法、手段、目的、所生危害、行為
    分擔，其等獲利多寡，被告甲○○僅輔佐被告乙○○出售偽票，及其等犯後態度
    等一切情狀，分別量處如主文所示之刑，並均諭知易科罰金之折算標準。至查獲
    時分別在賴金財、熊尚力所駕駛之車內扣得之偽造回數票證，及證人丙○○於偵
    查中所提偽造回數票證，均已出售，俱非被告二人所有，復非屬義務宣告沒收之
    物，依法不得宣告沒收，附此敘明。
據上論斷，應依刑事訴訟法第二百九十九條第一項前段，刑法第二十八條、第五十六
條、第二百零三條後段、第四十一條第一項前段，罰金罰鍰提高標準條例第一條前段
、第二條，判決如主文。
中      華      民      國      九十二      年      五    月    二十    日
                                        法  官  賴妙雲
右正本證明與原本無異。
如不服本判決，應於送達後十日內向本院提出上訴狀 （須附繕本） ，上訴於台灣高
法院台中分院。
                                        書記官
中      華      民      國      九十二      年      五    月    二十    日
附錄論罪科刑法條
刑法第二百零三條後段
第  203 條  意圖供行使之用，而偽造、變造船票、火車、電車票或其他往來客票者
            處一年以下有期徒刑、拘役或三百元以下罰金。其行使之者亦同。


司法院資訊處製作；財團法人民間司法改革基金會備份。
